【裁判字號】    98,消債抗,12
【裁判日期】    980930
【裁判案由】    抗告事件
【裁判全文】
臺灣彰化地方法院民事裁定            98年度消債抗字第12號
抗  告  人  甲○○
上列抗告人因消費者債務清理事件聲請更生，對於民國98年3月
2日本院97年度消債更字第119號民事裁定提起抗告，本院裁定如
下：
    主  文
原裁定廢棄。
    理  由
一、本件抗告人抗告意旨略以：原裁定認抗告人每月尚有（新台
    幣）14,606元結餘用以清償負債，惟抗告人自用住宅貸款自
    民國（下同）98年4 月7 日起每月需攤還金額為10,995 元
    ，所餘將不足14,606元。又抗告人所積欠消費性款項1,141,
     560元部分除與渣打銀行達成協商分72期，每月繳款1,461
    元以外，其他債權銀行均要求抗告人必須一次全部清償，原
    裁定認定之每月14,606元並不足以清償，抗告人仍有更生必
    要云云，指摘原裁定不當，據以提起抗告，請求廢棄原裁定
    另為開始更生程序之裁定等語。
二、經查：
（一）原審法院認為依民法第1119條規定，關於扶養之程度，應
      按受扶養權利者之需要與負扶養義務者之經濟能力及身分
      定之，且依同法第1003條之1家庭生活費用，除法律或契
      約另有約定外，由夫妻各依其經濟能力、家事勞動或其他
      情事分擔之，併認定抗告人每月收入既達32,000元，扣除
      其每月應分擔之必要生活支出17,394元後，尚有14,606元
      ，足以用以清償負債等語，固非無見。
（二）惟查，抗告人所積欠消費性款項1,141,560元，除與渣打
      銀行達成協商分72期，每月繳款1,461元，此有其提出之
      渣打銀行低利分期償還專案確認書可參，而其他債權銀行
      均要求抗告人必須一次全部清償，此部份雖未提出任何證
      明，惟以原裁定認定之每月14,606元是否不足以清償其餘
      債務，尚非無疑，原審自應依職權調查審認抗告人是否不
      能清償債務或有不能清償之虞。
（三）抗告人係以其所有坐落於彰化市○○段393地號土地1筆，
      及門牌號碼彰化市○○路447號10樓之2房屋1棟，於95年
      間向債權人中國信託商業銀行（下稱中信銀行）借款
      1,900,000元，並設定2,280,000元最高限額抵押權等情，
      此有抗告人提出之土地及建物登記謄本為憑，則抗告人是
      否屬無資力清償債務之人，自應審酌其現有資產是否大於
      其負債，然原審未就抗告人所有上開土地與房屋等資產送
      鑑價，未及查明抗告人抵押貸款未償餘額若干？上開不動
      產目前殘餘價值究多少？尚無從據以認定抗告人是否無資
      力清償債務。是本件仍應就抗告人是否有不能清償債務或
      有不能清償之虞等聲請更生之要件，進行實質審理。
三、綜上，抗告人每月14,606元結餘，加上其現有財產價值是否
    足以償還其目前所欠之無擔保債務總餘額0000000元？尚有
    疑問。況抗告人無擔保債務部分屬信用卡及現金卡債務，有
    其所提出金融機構債權人清單及更生聲請狀各乙份可憑，又
    上開債務除本金外，尚需支付利息與違約金。然構成上開債
    務之各家銀行信用卡及現金卡之目前利率各為多少，又各家
    銀行願給予抗告人之還款條件為何，抗告人對上開還款條件
    是否具有清償之能力，均足以影響對抗告人是否有不能清償
    債務或有不能清償之虞之認定，以及有無聲請更生以達減少
    其清償債務必要之判斷，原審對此未及查明，似有不當。準
    此，抗告人是否屬不能清償債務或有不能清償之虞，尚有再
    為調查審究之餘地。原審裁定駁回抗告人更生之聲請，容有
    未洽，應予廢棄。抗告意旨指摘原裁定不當，求予廢棄，為
    有理由，爰由本院將原裁定廢棄，由原法院另為適當處理。
四、據上論結，本件抗告為有理由，爰依消費者債務清理條例第
    15條，民事訴訟法第492條，裁定如主文。
中    華    民    國    98    年    9     月    30    日
                  民事第一庭    審判長法  官  康弼周
                                      法  官  黃倩玲
                                      法  官  施坤樹
以上正本係照原本作成。
本件不得再抗告。
中    華    民    國    98    年    10    月    2    日
                                      書記官  施嘉玫


司法院資訊處製作；財團法人民間司法改革基金會備份。
